臺灣雲林地方法院刑事判決　　　　　　　 94年度訴字第207號
公　訴　人　臺灣雲林地方法院檢察署檢察官
被　　　告　甲○○
　　　　　　　　　　現另案於臺灣雲林第二監獄執行中
選任辯護人　許哲嘉律師
上列被告因違反毒品危害防制條例案件，經檢察官提起公訴（93
年度偵字第4518號），本院判決如下：
    主  文
甲○○連續販賣第壹級毒品，累犯，處有期徒刑拾參年，扣案之
0000000000門號之行動電話壹支（NOKIA 廠牌）沒收，販賣所得
新台幣伍仟元沒收，如全部或一部不能沒收時，以其財產抵償之
；又連續轉讓第壹級毒品，累犯，處有期徒刑貳年；又連續轉讓
第貳級毒品，累犯，處有期徒刑壹年，應執行有期徒刑拾伍年陸
月，扣案之0000000000門號之行動電話壹支（NOKIA 廠牌）沒收
，販賣所得新台幣伍仟元沒收，如全部或一部不能沒收時，以其
財產抵償之。
    事  實
一、甲○○曾於民國83年間3 月因違反肅清煙毒條例及麻醉品管
    理條例案件，經本院分別判處有期徒刑3 年2 月、4 月，並
    定應執行刑3 年5 月確定；又於同年11月間因違反肅清煙毒
    條例及麻醉品管理條例案件，經本院分別判處有期徒刑3 年
    3 月、5 月，並定應執行刑3 年6 月確定。上開罪刑接續執
    行，至90年3 月6 日縮刑期滿執行完畢，詎仍不知省悔：
(一)基於販賣第一級毒品海洛因牟利之概括犯意，以其所有之
    0000000000號行動電話為聯絡工具，自92年年初某日起至93
    年8 月31日下午某時止，由丙○○數次以0000000000號行動
    電話或公用電話撥打甲○○持有之上開行動電話，購買新台
    幣（下同）500 元或1000元不等之海洛因，分別在雲林縣斗
    南鎮南台圓環及甲○○位於雲林縣斗南鎮○○里○○路37號
    住處等地完成交易，計約10餘次。
(二)明知第一級毒品海洛因係屬違禁物，不得任意轉讓，竟另基
    於轉讓第一級毒品海洛因之概括犯意，連續自92年7 月間某
    日起至同年8 月間某日止，在雲林縣斗南鎮「金手指電子遊
    戲場」，將不詳數量之海洛因摻入香煙後，無償轉讓第一級
    毒品海洛因2 次供乙○○施用。
(三)明知第二級毒品安非他命係屬違禁物，不得任意轉讓，竟基
    於轉讓第二級毒品安非他命之概括犯意，連續自92年7 月間
    某日起至同年8 月間某日止，在雲林縣斗南鎮「金手指電子
    遊戲場」，無償轉讓第二級毒品安非他命3 次（數量不詳）
    供乙○○施用。
(四)嗣甲○○於93年11月6 日上午9 時許，在雲林縣斗南鎮「耀
    升電子遊戲場」向真實年籍、姓名不詳，綽號「黑狗」的成
    年男子販入安非他命、海洛因一批，欲供己施用，旋於同年
    11月7 日17時10分左右，在雲林縣斗南鎮○○路40號路旁為
    警查獲，並於其所駕駛之車號2206─GM自小客車內扣得安非
    他命5 小包（驗後淨重6.3035公克）、海洛因18小包（驗後
    淨重共4.82公克，起訴書誤載為17小包）、糖粉1 包、使用
    過海洛因塑膠袋6 個、未使用過塑膠袋大型124 個、中型5
    個、鏟管5 支、小剪刀1 支、美工刀1 支、塑膠軟管1 條、
    葡萄糖1 包、注射針筒9 支、黑色　手皮包1 個及行動電話
    2 支（其中1 支NOKIA 牌行動電話插用0000000000門號卡，
    乃被告所有供聯絡販賣海洛因之用）。
二、案經臺灣雲林地方法院檢察署檢察官指揮雲林縣警察局斗南
    分局進行監控查獲移送臺灣雲林地方法院檢察署檢察官偵查
    起訴。
    理  由
壹、證據能力部分
一、按被告以外之人於審判外之言詞或書面陳述，不得作為證據
    。惟被告以外之人於偵查中向檢察官所為之陳述，除顯有不
    可信之情形外，得為證據，刑事訴訟法第159 條第1 項、第
    159 條之1 第2 項定有明文。而所謂「顯有不可信」非指陳
    述之實質證明力問題，而係證據能力之要件，法院審查被告
    以外之人於偵查中向檢察官為之陳述是否具有證據能力，應
    以該陳述作成之客觀條件及環境，例如：陳述人於接受偵訊
    時之心理狀態是否健全、有無受到脅迫、利誘或欺詐等因素
    ，作為判斷之依據。查證人乙○○於檢察官偵查中，以證人
    之身分具結作證，有證人結文在卷可稽；證人丙○○於偵查
    中，亦以證人身分具結作證，雖偵查卷內漏未附其證人結文
    ，然筆錄內確有「檢察官諭知具結義務及偽證處罰，並命證
    人朗讀結文後具結」之記載（見93年偵字第4518號卷第26
    頁），且經本院勘驗偵查光牒結果，當時檢察官確有命證人
    丙○○具結等情（見本院94年6 月6 日準備程序筆錄第5 頁
    ），而上開證人之證言係在檢察官偵查時所為之陳述，按檢
    察官與法官同為司法官署，衡諸實務運作，檢察官實施刑事
    偵查程序，亦能恪遵法定程序之要求，不致有違法取供之情
    事，自無所謂「顯有不可信」之情形，故上開證詞雖於審判
    外所為，然應為傳聞證據之例外，具有證據能力。至證人丙○○雖於本院審理時供證：上開偵查中的供證，是在其不願
    意或半強迫下作出的供述云云，惟經公訴人進一步詰問：「
    是怎麼樣的半強迫或不願意下作出之供述？檢察官有逼你說
    什麼嗎？」，證人則答稱：「是沒有啦。不過我是被穿便衣
    的刑警帶去開庭的。」「便衣的刑警沒有在偵查庭內，是在
    法庭外」等語（見本院94年10月12日審判筆錄第9 、10頁）
    ，依其上開供證內容，可知證人並未能確切提出其於偵查中
    之供證，係在何非任意性情況下所為之供述，其上開審理中
    非任意性之供證情詞，並不足採，其於偵查中經具結之證言
    ，仍具證據能力。
二、被告選任辯護人聲請調取之卷附台灣大哥大股份有限公司行
    動電話門號0000000000號之申請使用紀錄，係電信業者於辦
    理行動電話門號租用業務上通常所必須之紀錄文書，屬不間
    斷性及規律性之準確記載，無預見日後可能會被提供作為證
    據使用之偽造動機，雖屬審判外之文書紀錄，然依刑事訴訟
    法第159 之4 第2 款規定，自具有證據能力。
三、被告選任辯護人聲請將證人丙○○、乙○○於自身施用毒品
    案件之警詢、偵查筆錄作為證據使用，惟經公訴人明白表示
    不同意，本院認證人丙○○、乙○○於其自身施用毒品案件
    之警詢及偵查筆錄，乃被告以外之人於審判外之言詞陳述，
    又不符合刑事訴訟法第159 之1 至第159 條之5 所定傳聞法
    則之例外情形，不得作為證據。
貳、有罪部分
一、訊據被告甲○○矢口否認有販賣第一級毒品海洛因之犯行，
    辯稱：伊並未販賣海洛因予丙○○云云。然查：
(一)證人丙○○於偵查中具結供證：向被告購買海洛因共10餘次
    ，第1 次係在92年過年的時候，有時以我的手機（00000000
    00），有時打公共電話，向被告購買毒品，被告之手機號碼
    係0000000000號，交易的地點都在被告家中一樓客廳或斗南
    南台圓環等處，在斗南南台圓環都是被告開車到圓環附近等
    我，我到了以後敲他的車門，他把車窗搖下來，我給他錢，
    他給我毒品，然後他就開車走了，在被告家中交易，是我到
    他家敲門，他開門讓我進去，我給他錢，他給我毒品，然後
    我就走了，購買金額不是500 元，就是1000元，最後1 次係
    在93年8 月31日下午，幾點我忘記了等語（見93年度偵字第
    4518號卷第28、29頁），就如何與被告聯絡交易毒品海洛因
    、交易之方式及地點，均證述綦詳，且偵查中檢察官亦詰問
    ：「為何能記清楚最後1 次係在93年8 月31日下午？」證人
    丙○○亦答稱：「因為我第2 天也就是9 月1 日就被抓去觀
    察勒戒了。」等語（見同上偵查卷第29頁），經本院調取證
    人丙○○違反毒品危害防制條例案卷（93年度偵字第1195
    號）查證結果，證人丙○○確因施用第一級毒品海洛因案件
    ，於93年9 月1 日22時40分為警查獲，並向本院聲請裁定觀
    察勒戒獲准，於同年9 月2 日移送執行觀察勒戒處分，有其
    警詢筆錄及觀察勒戒處分執行指揮書回證附卷可憑，參以被
    告復自承與證人丙○○並無仇隙怨恨，衡情證人應無挾怨誣
    攀被告之可能，足認證人丙○○於偵查中之供證應非子虛，
    堪予信採。
(二)證人丙○○於本院審理時翻異前詞，改證稱：海洛因係向綽
    號「阿華」之友人拿的，沒有向被告買過毒品海洛因云云，
    然當辯護人詰問證人何以於偵查中指認向被告購買毒品海洛
    因？證人竟沈默達1 分40秒之久，最後並表示拒絕回答之意
    （見本院94年10月12日審判筆錄第5 、6 頁）。又於公訴人
    詰問時證稱：偵查中的供證，是在其不願意或半強迫下作出
    的供述云云，惟經公訴人進一步詰問：「是怎麼樣的半強迫
    或不願意下作出之供述？檢察官有逼你說什麼嗎？」，證人
    卻答稱：「是沒有啦。不過我是被穿便衣的刑警帶去開庭的
    。」「便衣的刑警沒有在偵查庭內，是在法庭外」等語（見
    本院上開審判筆錄第9 、10頁），顯見證人丙○○係因不願
    當庭指認被告販賣海洛因之情，致其供證內容閃爍其詞，迴
    護被告之情表露無遺，其審理中之供證，自不足取。
(三)依卷附行動電話門號0000000000號之申請人基本資料顯示，
    於89年9 月17日起至92年8 月20日止之申用人，固係案外人
    呂芸倩，之後自93年2 月5 日起係由案外人林佩錡租用云云
    ，然被告於93年11月7 日為警查獲時確持有插用0000000000
    門號SIM 卡之行動電話，與上開申請資料記載之名義持用人
    不符，參以現今歹徒為免犯案通聯為偵查機關查獲，均使用
    非本人名義之易付卡門號，或來路不明之門號（即俗稱之王
    八機）通聯，以逃避追緝，乃眾所皆知之事實，是上開申請
    資料並不足為有利於被告之認定。再者，被告於偵查中坦認
    ：查獲之行動電話（含上開門號）均係伊在使用等語（見93
    年度偵字第4518號卷第17頁），於審理中則否認持用該行動
    電話云云，足認被告係因證人丙○○指認與其持用之000000
    0000號行動電話通聯購買海洛因事宜，才翻異前詞，改稱該
    門號非其所持用甚明，益證被告有販賣毒品海洛因之犯行。
(四)按海洛因係毒品危害防制條例第2 條第2 項第1 款所定之第
    一級毒品，物稀價昂，其持有販賣者，政府查緝甚嚴，苟非
    有利可圖，當不願甘冒法律制裁之風險，而予販賣；又按販
    賣毒品乃違法行為，非可公然為之，亦無公定價格，容易分
    裝並增減份量，而每次買賣之價量，輒因買賣雙方關係之深
    淺、資力、需求量及對行情之認知、來源是否充裕、查緝是
    否嚴緊、購買者被查獲時供出購買對象之風險評估等因素，
    而異其標準，非可一概而論，而販賣之利得，除被告坦承犯
    行或價量俱臻明確外，委難察得實情，販賣之人從價差或量
    差中牟利之方式雖異，其意圖營利之販賣行為則同一，職是
    ，即使未經查得實際販賣之利得，但除非別有事證，足認係
    按同一價量委買或轉售，確未牟利外，尚難執此遽認非法販
    賣之證據有所未足，而認無營利之意思，或阻卻販賣犯行之
    追訴（最高法院87年台上字第3164號判決意旨參照）。本案
    被告雖矢口否認有販賣海洛因之事實，致無法查得被告販賣
    之實際利得，惟由被告多次販賣海洛因予證人丙○○之情觀
    之，被告顯然係藉由販賣海洛因而牟利，其主觀上有營利之
    意圖，甚為明灼。
    綜上，事證明確，被告有連續販賣第一級毒品海洛因之犯行
    ，應堪認定。
二、另訊之被告甲○○亦矢口否認有轉讓第一、二級毒品予乙○○施用之犯行，辯稱：伊沒有送安非他命或海洛因予乙○○
    施用云云。經查：
(一)證人乙○○於偵查中具結證稱：92年7 、8 月間向被告討過
    大概5 次的毒品，我問被告有無毒品，要他轉讓一些毒品給
    我，都在斗南媽祖廟附近的金手指遊戲場向他討的，向他要
    過摻海洛因的香菸2 次，其他都是安非他命，被告是因同村
    情誼，有時是因心情好，就會免費給我等語（見93年度偵字
    第4518號卷第40、41頁），就被告轉讓2 次海洛因及3 次安
    非他命予證人免費施用之時間、地點均供證綦詳，且其供證
    ：最後一次92年8 月向被告要過毒品施用後即被警查獲而送
    觀察勒戒等語，亦核與證人乙○○（原名：曾秋錦）曾於92
    年8 月30日經裁定執行觀察勒戒之情相符，有證人之臺灣高
    等法院前案紀錄表附卷可憑，足認證人乙○○於偵查中之供
    證應屬真實可信。
(二)證人乙○○雖於審理中證稱：伊僅有與被告合資購買毒品，
    被告並沒有給過伊毒品施用，偵查中會有上述供證情詞，係
    因警方硬說伊與被告同村，一定有向被告要過毒品，伊不得
    已附和警方之說詞，到檢察官偵查時，伊害怕說詞與警方不
    一致時會被判刑，才會照警詢之說詞來陳述云云（本院94年
    11月9 日審判筆錄第4 、7 、11頁），然警詢時警方係詢問
    證人何時何地如何向被告購買毒品，證人係回答向被告索取
    毒品約4 、5 次來施用等情（見同上偵卷第33頁），非如證
    人所云，是警方硬指其向被告索取過毒品，其方附和警方說
    詞，且偵查中乙○○已明確證稱：伊與被告並無仇恨，沒有
    故意作偽證來陷害被告等語，顯然證人已知悉胡亂指控將會
    觸犯偽證罪之刑責，偵查中之供證應無虛妄之虞，其於審理
    中之供證，應係迴護被告之詞，委不足取。
    綜上，事證明確，被告有連續轉讓第一、二級毒品之犯行，
    亦堪認定。
三、核被告所為，係犯毒品危害防制條例第4 條第1 項之販賣第
    一級毒品罪、第8 條第1 項之轉讓第一級毒品罪及第8 條第
    2 項之轉讓第2 級毒品罪。被告轉讓第一、二級毒品行為後
    ，毒品危害防制條例雖於92年7 月9 日修正公布，並於93年
    1 月9 日施行，然該法第8 條第1 、2 項之轉讓第一、二級
    毒品罪，修法前後刑度並無不同，茲比較新舊法結果，新法
    對被告並無不利，依刑法第2 條第1 項前段規定，自應適用
    裁判時即修正後之毒品危害防制條例第8 條第1 、2 項之規
    定論罪科刑。被告多次販賣第一級毒品海洛因、2 次轉讓第
    一級毒品海洛因及3 次轉讓第二級毒品安非他命之行為，均
    時間緊接，犯罪基本構成要件相同，顯係基於概括之犯意反
    覆為之，應各依連續犯規定論以一連續販賣第一級毒品罪、
    轉讓第一級及第二級毒品罪，並加重其刑（販賣第一級毒品
    罪部分，因該罪之法定刑為死刑或無期徒刑，依法不得加重
    ）。被告多次非法持有第一級毒品海洛因、第二級毒品安非
    他命之低度行為，為其後多次販賣、轉讓之高度行為所吸收
    ，均不另論以持有罪。又被告曾於83年間3 月因違反肅清煙
    毒條例及麻醉品管理條例案件，經本院分別判處有期徒刑3
    年2 月、4 月，並定應執行刑3 年5 月確定；又於同年11月
    間因違反肅清煙毒條例及麻醉品管理條例案件，經本院分別
    判處有期徒刑3 年3 月、5 月，並定應執行刑3 年6 月確定
    。上開罪刑接續執行，至90年3 月6 日縮刑期滿執行完畢，
    有臺灣高等法院被告前案紀錄表附卷可憑，其於有期徒刑執
    行完畢後，5 年以內再犯本件有期徒刑以上之罪，應依刑法
    第47條累犯規定加重其刑，並遞加重之（販賣第一級毒品罪
    部分，因該罪之法定刑為死刑或無期徒刑，依法不得加重）
    。再被告雖有上述多次販賣第一級毒品之犯行，然審酌被告
    雖販賣多次，惟每次販賣僅約500 或1000元之金額，數量並
    非龐大，顯係因自身染有施用毒品之惡習，為籌措本身施用
    毒品之經費，遂鋌而走險，並非為圖賺取重利而為之，其犯
    罪情節尚非重大，惡性非難性與犯罪情節較輕，犯罪情狀非
    無可憫，如科以法定最低度刑無期徒刑仍嫌過重，爰就販賣
    第一級毒品罪部分，依刑法第59條之規定減輕其刑。審酌被
    告多次販賣毒品，並轉讓毒品予他人施用，助長毒品流傳氾
    濫，戕害國民身心健康，且有危害社會治安之虞，犯後否認
    犯行，及其販售及轉讓之數量非鉅等情，分別量處如主文所
    示之刑，並定其應執行刑為有期徒刑15年6 月，以資懲儆。
    扣案之安非他命5 小包（驗後淨重6.3035公克）、海洛因18
    小包（驗後淨重共4.82公克，起訴書誤載為17小包），雖經
    鑑驗後確含安非他命及海洛因成份，有法務部調查局鑑定通
    知書及憲兵司令部刑事鑑識中心鑑驗通知書附卷可考，然因
    本院認定其係供作自身施用，與本件販賣犯行無關，且已於
    被告施用毒品案件諭知沒收銷燬（詳后述），爰不再為沒收
    銷燬之諭知。又扣案之0000000000門號之行動電話1 支（
    NOKIA 廠牌），乃供被告聯絡販賣海洛因所用之物，及販賣
    海洛因所得5000元（因證人丙○○證稱買過約10餘次，每次
    500 或1000元，無法確認次數及每次販賣之金額，本院乃以
    最低次數、金額計算，即10ｘ500=5000 )，應依毒品危害防
    制條例第19條第1 項規定宣告沒收，並就販賣所得5000元部
    分，諭知如全部或一部不能沒收時，以其財產抵償之。至扣
    案之其餘物品糖粉1 包、使用過海洛因塑膠袋6 個、未使用
    過塑膠袋大型124 個、中型5 個、鏟管5 支、小剪刀1 支、
    美工刀1 支、塑膠軟管1 條、葡萄糖1 包、注射針筒9 支、
    黑色手皮包1 個，被告已陳明係其攜帶及施用毒品所用之物
    ，及行動電話1 支（OKWAP 廠牌）均查無證據足資證明證明
    係供本件犯罪所用之物，爰不予宣告沒收。另起訴書中提及
    扣得現金11萬1600元，但遍查扣案物並無上開現金，實乃公
    訴人之筆誤，亦附此敘明。
參、不另為無罪諭知部分
一、公訴意旨另以：被告意圖販售牟利，於93年11月6 日上午9
    時許，在雲林縣斗南鎮「耀升電子遊戲場」向真實年籍、姓
    名不詳，綽號「黑狗」的成年男子販入安非他命、海洛因一
    批，伺機販售，旋於同年11月7 日17時10分左右，在雲林縣
    斗南鎮○○路40號路旁為警查獲，並於其所駕駛之車號2206
    ─GM自小客車內扣得安非他命5 小包（驗後淨重6.3035公克
    ）、海洛因18小包（驗後淨重共4.82公克），此部分亦涉犯
    毒品危害防制條例第4 條第1 項之販賣第一級毒品罪云云。
二、按犯罪事實應依證據認定之，無證據不得認定其犯罪事實，
    刑事訴訟法第154 條第2 項定有明文。又按刑事訴訟法上所
    謂認定犯罪事實之證據，係指足以認定被告確有犯罪行為之
    積極證據而言，如未能發現相當證據或證據不足以證明，自
    不能以推測或擬制之方法，以為裁判基礎，最高法院29 年
    上字第3105號及40年台上字第86號分別著有判例可資參照。
三、本件訊之被告堅決否認有此部分販賣犯行，辯稱：上開海洛
    因及安非他命毒品係伊買來自己施用的等語。經查：被告有
    施用第一、二級毒品之前科紀錄，已如上述，且其本次查獲
    後亦因施用第一、二級毒品犯行，經本院分別判處有期徒刑
    1 年2 月及8 月，並定應執行刑為有期徒刑1 年8 月，有本
    院94年度訴字第559 號判決附卷可稽，是其辯稱：上開毒品
    係伊購買來施用的等語，應堪採信。公訴人就被告係基於販
    售牟利之意圖，而購入上開毒品之事實，復未能為明確之舉
    證，而證人丙○○之證言，僅能證明被告自92年年初起至93
    年8 月31日止，有販賣海洛因之犯行，不能據此即認定被告
    於93年11月6 日購入上開毒品，係基於販賣牟利之意圖。又
    上開海洛因固分裝成18小包，然施用毒品者，為方便攜帶或
    控制施用量，予以分裝成小包，亦符常情，自難憑此即推論
    被告分裝係用以販售牟利。準此，本件公訴人所舉出之證據
    及證明之方法，尚不足為被告有罪之認定。而公訴人亦未能
    提出其他補強証據以資証明，基於無罪推定之原則，被告此
    部分販賣犯行，即屬不能證明，本應諭知無罪之判決，惟因
    公訴人認此部分與前開論罪科刑之販賣第一級毒品犯行，有
    連續犯之裁判上一罪關係，爰不另為無罪之諭知。
據上論斷，應依刑事訴訟法第299 條第1 項前段、毒品危害防制
條例第4 條第1 項、第8 條第1 項、第2 項、第19條第1 項，刑
法第11條前段、第2 條第1 項前段、第56條、第47條、第59條、
第51條第5 款，判決如主文。
本案經檢察官賴政安到庭執行職務
中　　華　　民　　國　　94　　年　　11　　月　　21　　日
            刑事第六庭  審判長法  官  趙家光
                              法  官  林俊良
                              法  官  蔡世芳
以上正本證明與原本無異。
如不服本判決，應於判決送達後10日內，向本院提出上訴狀。（
須附繕本）
                              書記官　蕭應欽
中　　華　　民　　國　　94　　年　　11　　月　　21　　日
附錄本案論罪科刑條文：
毒品危害防制條例第4 條第1 項
製造、運輸、販賣第一級毒品者，處死刑或無期徒刑；處無期徒
刑者，得併科新臺幣1 千萬元以下罰金。
第8 條第1、2 項
毒品危害防制條例第8條
轉讓第一級毒品者，處 1 年以上 7 年以下有期徒刑，得併科新
臺幣 1 百萬元以下罰金。
轉讓第二級毒品者，處 6 月以上 5 年以下有期徒刑，得併科新
臺幣70萬元以下罰金。
